臺灣高等法院高雄分院刑事判決　　　 100年度上訴字第1257號
上　訴　人　臺灣高雄地方法院檢察署檢察官
上　訴　人
即　被　告　李志榮
指定辯護人　義務辯護人洪千琪　律師
上列上訴人因被告殺人未遂案件，不服臺灣高雄地方法院100 年
度訴緝字第47號中華民國100年6月20日第一審判決（起訴案號：
臺灣高雄地方法院檢察署99年度偵字第1043號），提起上訴，本
院判決如下：
    主  文
上訴駁回。
    事  實
一、李志榮於民國94年間曾犯違反毒品危害防制條例、詐欺等案
    件，經台灣高雄地方法院分別以94年度訴字第1444號判決處
    以有期徒刑10月、94年度簡字第3151號判決處以有期徒刑5
    月，前開2 罪嗣經裁定應執行刑為有期徒刑1 年1 月確定，
    並與另案贓物罪經判處拘役50日接續執行，於95年10月16日
    執行完畢。李志榮與王國全原互不相識，李志榮為郭添洲所
    經營公司之員工，郭添洲則係王國全之前姊夫，李志榮於98
    年2 月27日19時許下班後，在郭添洲位於高雄市○○區○○
    路107 巷3 號住處之1 樓作為公司營業地點之門口走廊，以
    鐵皮搭蓋而成用以置放工具之處所，與王國全、陳南隆一同
    飲酒，至同日21時許，李志榮、王國全因第三人「阿伯仔」
    為人相處問題之細故發生爭執，進而引起肢體衝突，李志榮
    竟基於傷害人身體之犯意，走到門口放置工具處，拿起工業
    用之美工刀1 支，王國全則走至廚房拿取菜刀1 支，2 人分
    持刀互相攻擊，李志榮持刀揮向王國全之下巴、頸部、胸口
    數刀，王國全亦持刀揮向李志榮之左前臂，後因王國全之女
    友陳盈秀在2 樓聽聞聲響下樓查看，並出聲制止王國全，適
    王國全回頭看向陳盈秀之際，李志榮主觀上雖不預見以該美
    工刀刺向王國全之行為將造成王國全重傷害結果之認識，而
    未有重傷害之犯意，惟在客觀上知悉後背部為人體重要且脆
    弱之部位，而能預見持該美工刀刺向人之後背部，將使人因
    而發生重傷害之結果，仍持該美工刀刺向王國全之後背部1
    刀，致王國全受有下巴、頸部、胸口多處撕裂傷，以及後背
    部刺穿造成胸部脊髓穿刺傷併下肢無力之傷害。嗣因陳盈秀
    、郭添洲、陳南隆等人見狀攔阻李志榮並勸其先離去，並將
    王國全送至長庚紀念醫院高雄分院（下稱長庚醫院）急救，
    於同年3 月1 日轉普通病房，經診斷因其胸椎第2 、3 節穿
    刺傷影響脊椎損傷及下半身癱瘓，而嚴重減損雙下肢機能，
    致難以回復原狀之重傷害結果。
二、案經王國全訴由高雄市政府警察局左營分局移送臺灣高雄地
    方法院檢察署檢察官偵查起訴。
    理  由
壹、證據能力部分：
    按被告以外之人於審判外之陳述，雖不符刑事訴訟法第159
    條之1 至第159 條之4 之規定，而經當事人於審判程序同意
    作為證據，法院審酌該言詞陳述或書面陳述作成時之情況，
    認為適當者，亦得為證據，刑事訴訟法第159 條之5 第1 項
    定有明文。本件檢察官、辯護人及被告於本院審判程序時，
    就本判決所引用審判外之言詞或書面陳述，均明示同意有證
    據能力，審酌該具有傳聞證據性質之證據，其取得過程並無
    瑕疵，與待證事實具有關聯性，證明力非明顯過低，以之作
    為證據係屬適當，認俱得為證據。
貳、實體部分：
一、訊據被告李志榮固坦承於上揭時、地，因與告訴人發生爭執
    ，而持刀揮向告訴人之下巴、頸部、胸口，以及刺向告訴人
    之後背部1 刀之事實，惟否認有何傷害致重傷之犯行，辯稱
    ：當時告訴人也從廚房拿菜刀出來砍我，我為防衛而持美工
    刀揮向告訴人，後來告訴人突然轉頭，我就刺到他後背部，
    我不知道傷勢會這麼嚴重，絕對不是真的要讓告訴人重傷云
    云。惟查：
（一）被告李志榮與告訴人王國全原不相識，被告為郭添洲所經
      營公司之員工，郭添洲則係王國全之前姊夫，於98年2 月
      27 日19 時許，在郭添洲位於高雄市○○區○○路107 巷
      3 號住處之1 樓作為公司營業地點之門口走廊以鐵皮搭蓋
      而成用以置放工具處所，與王國全、陳南隆一同飲酒，迄
      同日21時許，李志榮、王國全因第三人「阿伯仔」為人相
      處問題之細故發生爭執，遂走到門口放置工具處，拿起工
      業用美工刀，王國全則走至廚房拿取菜刀，2 人分持刀互
      相攻擊，被告持刀揮向王國全之下巴、頸部、胸口數刀，
      王國全亦持刀揮向李志榮之左前臂，後因陳盈秀在2 樓聽
      聞聲響而下樓查看並出聲制止王國全，適王國全回頭看向
      陳盈秀之際，李志榮持該美工刀刺向王國全之後背部，致
      王國全受有下巴、頸部、胸口多處撕裂傷，以及胸部脊髓
      穿刺傷併下肢無力之傷害等情，已據被告所坦承其事，核
      與證人即告訴人王國全、郭添洲、郝愛琴、陳南隆、陳盈
      秀分別於警、偵訊及審理時之證述大致相符（98年度他字
      第6407號卷第4-13頁、99年度偵字第1043號卷第6-7 頁、
      原審訴緝字卷第72-92 頁），復有長庚醫院98年3 月7 日
      出具診斷證明書1 紙、98年12月10日(98)長庚院高字第8B
      3089號函暨檢附病歷1 份、100 年4 月13日(100) 長庚院
      高字第A34675號函1 份、國軍左營總醫院附設民眾診療服
      務處99年1 月12日出具被告於98年2 月27日前往該院外科
      急診接受縫合手術之診斷證明書1 紙（98年度他字第6407
      號卷第16頁、99年度偵字第1043號卷第3 頁、原審訴緝字
      卷第29頁、第107 頁）在卷可稽，顯見被告李志榮於本件
      案發時係持刀揮、刺向告訴人，而刺中告訴人後背部造成
      胸部脊髓穿刺傷，此部分事實已堪認定。
（二）被告李志榮另陳稱：我係走到門口工具箱拿取工業用美工
      刀，刀刃加刀柄長度約14公分，刀身扁平、有以布纏繞一
      邊刀頭，告訴人背後那1 刀是因為當時2 人都已經抱在一
      起，我走了之後，在外面就丟了（刀械）等語（原審訴緝
      字卷第94-96 頁），並當庭繪製兇器外觀形狀圖1 紙附卷
      （原審訴緝字卷第101 頁）；又證人即被害人王國全於警
      、偵訊時陳稱：我與被告不認識、沒有仇怨，當時因為阿
      伯的事情發生口角，被告從他的機車拿出瑞士刀，事後那
      把刀沒有留在那邊，被告拿走了，他刺我胸部、頸部6 、
      7 刀，最嚴重的是背部把脊椎神經切斷，我就倒下去了等
      語（98 年 度他字第6407號卷第5 頁、99年度偵字第1043
      號卷第7頁 ），其復於原審審理時證稱：我與被告不認識
      ，第1 次見面是發生事情的時候，我去找前姊夫郭添洲，
      他住處的菜刀放在廚房，其他工具都放在門口那裡，陳南
      隆大約5、6點到，被告騎機車過來，把機車停在工廠外面
      ，差不多下午7 點多左右開始喝酒，我喝了4 、5 瓶玻璃
      裝台啤，被告、陳南隆應該也差不多，我喝酒後比較愛說
      話、大聲，因為被告在那裡工作才一起喝酒，我以前有在
      那裡做過，就跟被告說「阿伯仔」會罵人，被告說他很好
      ，為了這件事吵起來，後來就打架，被告從機車那裡拿出
      刀子，我是沒看到，我只看到被告出去，也沒有看到他去
      機車那裡，因為我人在裡面，他機車停在外面，進來時就
      有刀子，我想他是去機車拿，他所持瑞士刀長度約16公分
      ，我看到被告去外面拿東西的同時，我也去廚房拿菜刀，
      我與被告都有持刀，被告攻擊臉頰近下巴、頸部、胸部，
      我拿菜刀反擊，後來他右手舉起這樣插向我，那時郭添洲
      的弟弟從2 樓下來擋在中間，我女友也剛下來，我有轉頭
      過去，被告刺過來2 刀，腳就沒知覺了，最後郭添洲、郝
      愛琴才下來，衝突過程我沒有聽到被告說「要給你死」、
      「你不要跑」、「要給你好看」，可能是我們喝了酒打架
      這樣等語（原審訴緝字卷第73-82 頁）；證人陳南隆於審
      理時證稱：他們2 人就為了1 個人在吵架，一開始吵的時
      候，我把他們推開，1 個往外推，1 個往裡面推，2 邊都
      還在吵，我就看到「阿全」從廚房拿著菜刀出來，但沒有
      看到被告拿的兇刀，因為他們年輕，我已60幾歲，沒辦法
      擋住，然後他們2 人在外面就打起來，我怕被他們砍到或
      打到，等了一下就進去叫郭添洲他們下來，之後出來看到
      「阿全」趴在那裡都是血等語（原審訴緝字卷第87 -89頁
      ）；證人陳盈秀於審理時證稱：我下樓衝出來說「你不要
      這樣子」，想說我人還沒到，我是不是能要用言語制止王
      國全，他回頭看我，我就看到被告1 刀刺下去，然後王國
      全倒下，我就說叫救護車，把被告推出門外，當時被告所
      持露出刀刃部分長度約11公分，他們2 人中間還有1 個人
      擋住王國全，但他們吵得很厲害，王國全低下頭時，剛好
      被告就這樣刺下去，應該是2 刀，他刺下去把刀抽回來，
      王國全倒下去後，我有聽到被告一直說「你再囂張」、「
      你起來」這種吵架一定免不了的衝動言語，我想說大事化
      小、小事化無，所以我跟被告說你趕快回去，他好像沒有
      把兇器丟在現場，我出去外面的時候好像看到他還拿在手
      上等語（原審訴緝字卷第89-92 頁）；證人郭添洲於審理
      時證稱：我下樓時看到王國全已經倒在地上流血，被告在
      門外餘怒未消，我叫他快走，有話等氣消再說，兇器丟在
      地上，是我家的工具剪刀，我去警局作筆錄回來人家跟我
      講那把剪刀是兇器，現在還放在我家等語（原審訴緝字卷
      第85- 87頁）。是關於本件案發時被告李志榮所持兇器為
      何，經證人王國全認係被告李志榮從機車內拿取瑞士刀，
      證人郭添洲則稱自家的剪刀。然觀諸告訴人王國全之後頸
      部傷勢為胸椎第2 、3 節穿刺傷，以胸椎第2 、3 節間距
      離密接之情形，認該傷勢應為外觀扁平、銳利之器物所造
      成，而非刀身較為厚實之剪刀所造成，況證人郭添洲並未
      目睹案發過程，所稱自家剪刀為兇器乃聽聞他人輾轉告知
      ，故其就兇器為何所陳應非可採。另證人王國全僅看見被
      告李志榮向外面走出去，既未親見被告李志榮走至機車拿
      刀，其就被告李志榮拿取刀具一節係出於猜測之詞，仍非
      無疑。而被告李志榮陳稱在門口工具箱取得之工業用美工
      刀，核與證人王國全所稱看見被告向門口方向走去，亦大
      致相符；又被告李志榮於警、偵訊及審理時始終坦承持刀
      揮、刺告訴人王國全之事實，則關於其所持利刃為何與如
      何取得，應無隱瞞或虛偽陳述之必要；參以，一般工業用
      美工刀相較文具美工刀更為鋒利、堅硬不易斷裂，而人體
      皮膚肌理係柔軟有彈性，果持工業用美工刀刺向身體部位
      ，造成皮膚肌理刺穿、甚至截斷神經，尚非難以想像。再
      者，雖證人王國全、陳盈秀上開證述被告李志榮刺向後背
      部2 刀，然依前揭卷附病歷資料記載，王國全後背部穿刺
      僅1 處深入傷口，因此被告李志榮前揭所述在門口工具箱
      拿取工業用美工刀、持刀刺向告訴人後背部為1 刀等情，
      應堪認定。
（三）按正當防衛必須對於現在不法之侵害始得為之，侵害業已
      過去，即無正當防衛可言。至彼此互毆，又必以一方初無
      傷人之行為，因排除對方不法之侵害而加以還擊，始得以
      正當防衛論。故侵害已過去後之報復行為，與無從分別何
      方為不法侵害之互毆行為，均不得主張防衛權（最高法院
      30年上字第1040號判例參照）。況依一般社會經驗法則，
      互毆係屬多數動作構成單純一罪而互為攻擊之傷害行為，
      縱令一方先行出手，而還擊一方在客觀上苟非單純僅對於
      現在不法之侵害為必要排除之反擊行為，因其本即有傷害
      之犯意存在，則對其互為攻擊之還手反擊行為，自無主張
      防衛權之餘地（最高法院92年台上字第3039號判決參照）
      。辯護人固謂告訴人持菜刀攻擊被告，被告李志榮持刀反
      擊告訴人係對現實不法行為之正當防衛云云，惟依前揭證
      人王國全、陳南隆之證述，可知被告、王國全2 人同時拿
      取刀具揮砍，雙方互相攻擊，在客觀上均難認係單純排除
      侵害之反擊行為，故被告李志榮自係出於故意傷害之犯意
      而為，並非基於防衛之意思，辯護人所辯，諉無可採。
（四）又告訴人因遭被告持美工刀刺傷後背部1 刀後，於98年3
      月7 日經長庚醫院診斷為「胸部脊髓穿刺傷併下肢無力」
      ，依其於98年10月29日至該院就診，因其胸椎第2 、3 節
      穿刺傷影響脊髓損傷及下半身癱瘓進行復健治療，臨床檢
      測右下肢肌力為2-3 分，左下肢肌力為4 分，雖可藉助右
      足踝支架行走，惟日常生活尚屬輕度依賴而需他人看護；
      以及於100 年1 月28日告訴人至該院診斷為第2 胸椎穿刺
      傷併脊髓損傷及兩下肢機能障礙，且臨床右足須使用支架
      併持單杖行走，就醫學而言，因病患自98年2 月28日受傷
      迄今已逾1 年，評估其上述病症癒後不佳，且未來繼續接
      受復健治療之效果亦極微，惟仍依實際病情及復原狀況為
      準，另臨床肌力評估總分為5 分，而一般正常健康之人肌
      力應為5 分等情，有該醫院98年3 月7 日出具診斷證明書
      1 紙、98年12月10日(98)長庚院高字第8B3089號函暨檢附
      病歷1 份、100 年4 月13日(100) 長庚院高字第A34675號
      函1 份（98年度他字第6407號卷第16頁、99年度偵字第10
      43號卷第3 頁、原審訴緝字卷第29頁）在卷可稽，佐以告
      訴人於原審審理時稱：關於我的左腳，醫師有說這是交叉
      神經，我的左腳雖然會動，但不論怎麼捏都是麻痺沒有知
      覺，而右腳是（肌力）不好，但卻很敏感，一碰就痛，敏
      感度很高，我有問過醫師，醫生說這是交叉神經的問題等
      語明確（見原審訴緝字卷第97頁反面），又所謂「肌力5
      分」，代表完全正常的情況，可自由活動並執行日常生活
      活動，而告訴人於100 年1 月28日至長庚醫院復健科門診
      時，右下肢近端肌力3 分，右肢遠端肌力2 分，左下肢4
      分，告訴人於100 年4 月26日至長庚醫院腦神經外科門診
      時，其病情與100 年1 月28日相同，仍為雙下肢肌力缺損
      ，無法行走，需輪椅代步等情，有長庚醫院100 年12月（
      100 ）長庚院高字第AB2618號函可稽（見本院卷第135 頁
      ）。堪認告訴人因被告刺傷所受胸部脊髓穿刺之傷勢，確
      已造成右下肢肌力減損至正常人之肌力40-60 ％以下，而
      左下肢除肌力減損程度20％外，敏感度亦驟減，且需以輪
      椅代步，而無法自由活動，並執行日常生活活動已達嚴重
      減損下肢機能，且告訴人於100 年1 月28日為復健治療，
      於同年28日再於門診治療時，醫師診斷告訴人復健治療後
      之病情並未改善，足見告訴人雙下肢已達難以回復原狀之
      重傷害結果，而屬刑法第10條第4 項第4 款規定之重傷害
      無訛，且告訴人上開重傷之結果，與被告李志榮持工業用
      美工刀刺傷告訴人後背部之行為間有相當因果關係至明。
      至於高雄市立聯合醫院100 年9 月2 日函（本院卷第63頁
      ）稱告訴人至該醫院急診時血壓低，可能為spinal shock
      所引致，可能有生命危險，惟該函亦稱告訴人到院時意識
      清醒，能配合治療，該醫院亦針對告訴人所受傷害而為治
      療，嗣轉長庚治療，告訴人於市立聯合醫院治療時，意識
      清醒且能配合治療，而市立聯合醫院與長庚醫院亦均針對
      告訴人所受傷害予以治療，故不得以該函謂告訴人血壓低
      有生命危險而據以認定被告有殺害告訴人之故意。
（五）因被告李志榮與告訴人素不相識，當日是告訴人來找被告
      的老闆而一起喝酒，只因話題論及一位阿伯時，2 人對該
      阿伯之認知不一而發生爭執打架，2 人各自找來刀械，被
      告僅刺告訴人背部一刀即停止，故由被告李志榮與告訴人
      之關係、衝突起因、被告行為後之態度及告訴人受傷之情
      形，堪認定被告主觀上自始無殺人之故意，且觀之被告李
      志榮持刀所刺後背部位，並非針對刑法第10條第4 項所規
      定眼、耳、感官知覺、四肢、生殖等器官，即難認其主觀
      上有何重傷之故意，或可預見上開持刀行砍行為，會發生
      毀敗或嚴重減損上開器官之機能，而仍不違背其本意之結
      果，顯見其應係出於普通傷害犯意所為，已堪認定。然後
      背部亦屬人體脆弱之要害部位，如施以利器，足以導致出
      血、胸腔或脊髓神經受損等重大難治之傷害，此在一般情
      狀下會產生相同之結果，屬於客觀上所能預見。是被告主
      觀上雖無預見持刀刺入後背部之傷害行為會造成使人受重
      傷結果，即未有使人重傷之犯意，然在客觀上應可能預見
      持刀刺向後背部之行為在客觀上有發生致人重傷加重結果
      之危險存在，竟疏未加以防範注意，而仍基於傷害之意思
      ，持刀刺向告訴人之後背部，以致告訴人受有胸部脊髓穿
      刺傷，造成下肢肌力、敏感度受創而無法恢復原有狀況之
      後遺症，嚴重減損雙下肢機能之重傷害結果，故被告李志
      榮前揭傷害行為，與告訴人之重傷間，有相當之因果關係
      ，自應就此傷害行為所生之重傷加重結果，負其責任。
    綜上所述，因被告李志榮已坦承刺告訴人背部一刀，又被告
    李志榮與告訴人素不相識，當日是告訴人來找被告的老闆而
    一起喝酒，只因話題論及一位阿伯時，2 人對該阿伯之認知
    不一而發生爭執打架，2 人各自找來刀械，被告李志榮僅刺
    告訴人背部一刀即停止，故由被告李志榮與告訴人之關係、
    衝突起因、其行為後之態度及告訴人受傷之情形，堪認定被
    告主觀上自始無殺人之故意，且觀之被告持刀所刺後背部位
    ，並非針對刑法第10條第4 項所規定眼、耳、感官知覺、四
    肢、生殖等器官，亦難認其主觀上有何重傷之故意，應認被
    告李志榮是傷害人致重傷，事證明確，其犯行已堪以認定。
二、核被告李志榮所為，係犯刑法第277 條第2 項後段之傷害致
    人重傷罪。起訴意旨雖認被告李志榮係犯刑法第271 條第2
    項、第1 項之殺人未遂罪，惟按殺人未遂與傷害之區別，應
    以加害人有無殺意為斷，以戕害他人生命之故意，著手於刺
    殺之實行而未發生死亡之結果，為殺人未遂；倘無使人喪失
    生命之故意，僅在使其身體、健康受到傷害，則為傷害罪，
    二罪皆發生傷害之結果，祗其主觀犯意及身體傷害程度不同
    而已。審理事實之法院，應就案內一切證據，詳查審認，視
    其犯罪之動機、殺傷之次數、所殺傷部位、傷勢程度、犯後
    態度等綜合判斷，俾為認定（最高法院84年度臺上字第3179
    號、85 年 度臺上字第5611號判決要旨參照）。被害人受傷
    處是否致命部位，及傷痕多寡、輕重為何等，僅得供審判者
    心證之參考，究不能據為絕對之標準（最高法院19年上字第
    718 號判例意旨參照）。準此，行為人於行為當時，主觀上
    是否有殺人之故意，除應斟酌其使用之兇器種類、攻擊之部
    位、行為時之態度、表示外，尚應深入觀察行為人與被害人
    之關係、衝突之起因、行為當時所受之剌激、下手力量之輕
    重，被害人受傷之情形及行為人事後之態度等各項因素綜合
    判斷。如前所述，本件案發時，被告李志榮與告訴人2 人原
    不相識，爭執之源起乃偶因酒後細故一言不合，進而產生肢
    體衝突，衡以被告李志榮與告訴人除此糾紛外，別無其他仇
    隙，且被告李志榮係因第三人問題與告訴人起口角爭執，2
    人分別至門口、廚房拿取刀具互相攻擊，應非自始即有殺害
    告訴人之意，亦難認被告李志榮於案發時，主觀上即有殺害
    告訴人之動機存在，佐以被告以美工刀揮向告訴人之下巴、
    頸部、胸口數刀，前開部位傷勢均屬撕裂傷，未傷及筋骨，
    倘被告李志榮有致告訴人於死亡之犯意，當初始即以刺入之
    方式進行攻擊，又其2 人爭吵之初有證人陳南隆在場勸阻，
    2 人持刀互相攻擊，隨後經郭添洲之弟弟居中攔阻，而告訴
    人後背部最重傷勢係因告訴人回頭看向陳盈秀之際，被告因
    怒氣持續持刀揮向告訴人而刺中後背部1 刀，其主觀上應無
    預見此時告訴人適巧回頭低下之動作，不能逕以此認定被告
    李志榮有置告訴人於死之意。況告訴人倒地之後，被告李志
    榮揚言「你再囂張」、「你起來」之爭執難免衝動性言語，
    其意亦非致告訴人於死，且經證人陳盈秀、郭添洲、陳南隆
    等人勸說其先就診包紮、待雙方消氣再談，果被告主觀確上
    有殺害告訴人之故意，更應繼續攻擊而為殺害告訴人生命之
    行為，然被告並未如此，隨即聽取勸導離去，益徵被告李志
    榮於本件案發時確無殺害告訴人之故意。是綜合上開衝突之
    起因、2 人之關係、被告李志榮行為後之態度，及告訴人受
    傷之情形，堪認被告李志榮持刀刺向告訴人之際，並無致人
    於死之殺人故意等情，已甚灼然。起訴意旨所認尚有誤會，
    惟其基本社會事實相同，法院自得變更起訴法條予以審理。
    被告李志榮於民國94年間曾犯違反毒品危害防制條例、詐欺
    等案件，經台灣高雄地方法院分別以94年度訴字第1444 號
    判決處以有期徒刑10月、94年度簡字第3151號判決處以有期
    徒刑5 月，前開2 罪嗣經裁定應執行刑為有期徒刑1 年1 月
    確定，並與另案贓物罪經判處拘役50日接續執行，於95年10
    月16日執行完畢之事實，有臺灣高等法院被告前案紀錄表1
    份可按，其受徒刑之執行完畢後，5 年以內故意再犯本件有
    期徒刑以上之罪，為累犯，應依刑法第47條第1 項之規定加
    重其刑。
三、原審變更起訴法條，適用刑法第277 條第2 項後段、第47條
    第1 項之規定，並審酌被告李志榮與告訴人間原不相識、無
    任何仇隙，偶因與告訴人一起酒而發生口角爭執，2 人一時
    衝動分持刀具互相攻擊，被告持工業用美工刀揮、刺向告訴
    人致受有下巴、頸部、胸口多處撕裂傷，以及胸部脊髓穿刺
    傷併下肢無力之重傷害，非但造成告訴人雙下肢機能嚴重減
    損，更需他人長期照護，造成家屬沈重精神與經濟負擔，其
    於本件案發後迄未探視，且未積極與告訴人洽談和解之犯後
    態度，暨斟酌其犯罪動機、手段、目的等一切情狀，量處有
    期徒刑5 年。並說明未扣案之工業用美工刀1 支，雖係被告
    李志榮犯上開罪行所用之物，然被告稱係在郭添洲所有工具
    箱取得、犯後已丟棄，而否認為其所有之物，且查無證據證
    明該美工刀1 支為其所有之物，復非違禁物，其不予宣告沒
    收之理由。經核原判決認事用法並無不合，量刑亦屬適當，
    檢察官上訴認原審量刑過輕，被告李志榮上訴謂原判決量刑
    過重，均為無理由，均應予駁回。
據上論結，應依刑事訴訟法第368 條，判決如主文。
本案經檢察官林應華到庭執行職務。
中    華    民    國   100    年    12    月    30    日
                  刑事第八庭    審判長法  官  李炫德
                                      法  官  郭玫利
                                      法  官  張盛喜
以上正本證明與原本無異。
如不服本判決應於收受本判決後10日內向本院提出上訴書狀，其
未敘述上訴理由者，並得於提起上訴後10日內向本院補提理由書
狀（均須按他造當事人之人數附繕本）「切勿逕送上級法院」。
中    華    民    國   101    年    1     月    2     日
                                      書記官  齊椿華
附錄本件判決論罪科刑法條：
中華民國刑法第277 條
傷害人之身體或健康者，處3 年以下有期徒刑、拘役或1 千元以
下罰金。
犯前項之罪因而致人於死者，處無期徒刑或7 年以上有期徒刑；
致重傷者，處3 年以上10年以下有期徒刑。